【裁判字號】    98,訴,185
【裁判日期】    980527
【裁判案由】    違反毒品危害防制條例
【裁判全文】
臺灣嘉義地方法院刑事判決               98年度訴字第185號
公  訴  人  臺灣嘉義地方法院檢察署檢察官
被      告  甲○○
上列被告因違反毒品危害防制條例案件，經檢察官提起公訴（九
十八年度毒偵字第二七０號），被告於準備程序中就被訴事實為
有罪之陳述，經本院合議庭裁定由受命法官改依簡式程序審理，
判決如下：
    主  文
甲○○施用第一級毒品，累犯，處有期徒刑捌月。
    犯 罪 事 實
一、甲○○前因施用毒品案件，經本院以九十年度毒聲字第六七
    四號裁定送強制戒治，於民國九十二年四月二十八日執行完
    畢。又因施用毒品案件，經本院以九十四年度訴字第二０九
    號判決判處有期徒刑一年確定（下稱第一案）；因施用毒品
    案件，經本院以九十五年度訴字第二０四號判決判處有期徒
    刑一年六月確定（下稱第二案）；因偽造文書案件，經本院
    以九十五年度易字第一九三號判決判處有期徒刑九月確定（
    下稱第三案）。上揭第二案、第三案經本院裁定減刑後定應
    執行有期徒刑一年確定，並與首開第一案接續執行，於九十
    七年二月二十七日假釋，九十七年五月三十一日假釋期滿，
    未經撤銷假釋，其未執行之刑，以已執行論而執行完畢。猶
    不知悔改，基於施用第一級毒品海洛因之犯意，於九十七年
    十月六日下午五時四十分往前回溯二日內某時（惟需扣除為
    警盤查時起無法施用之時間），在嘉義市某處，以將第一級
    毒品海洛因置入針筒內加水混合後注入體內之方式，施用第
    一級毒品海洛因一次。嗣於九十七年十月六日下午在嘉義市
    ○○路二九號前，甲○○因形跡可疑為警盤查，發現其為列
    管之毒品顧慮人口，經警得其同意採尿送驗後，檢驗結果呈
    海洛因代謝物嗎啡陽性反應，而知上情。
二、案經嘉義市政府警察局第一分局報告臺灣嘉義地方法院檢察
    署檢察官偵查起訴。
    理  由
一、本件係經被告甲○○於準備程序當庭表示認罪，而經本院裁
    定以簡式審判程序加以審理，則依據刑事訴訟法第二百七十
    三條之二、同法第一百五十九條第二項之規定，不適用傳聞
    法則有關限制證據能力之相關規定，合先敘明。
二、訊據被告甲○○對於上開犯罪事實坦承不諱，佐以被告於九
    十七年十月六日下午五時四十分許，經警得其同意採尿送驗
    ，其結果呈嗎啡陽性（按施用海洛因後，經人體之水解代謝
    作用，會呈嗎啡陽性反應）反應乙情，有高雄市立凱旋醫院
    濫用藥物尿液檢驗報告（檢體編號為：1E971002號）、尿液
    送驗姓名對照表各一份在卷可佐，是上開補強證據，已足資
    擔保被告前述自白之真實性，核與事實相合，可信為真實。
    再毒品危害防制條例於九十二年七月九日修正公布，自九十
    三年一月九日施行，其中第二十條、第二十三條將施用毒品
    之刑事處遇程序，區分為「初犯」及「五年內再犯」、「五
    年後再犯」。依其立法理由之說明：「初犯」，經觀察、勒
    戒或強制戒治後，應為不起訴處分或不付審理之裁定；經觀
    察、勒戒或強制戒治執行完畢釋放後，「五年內再犯」者，
    因其再犯率甚高，原實施之觀察、勒戒及強制戒治既已無法
    收其實效，爰依法追訴或裁定交付審理。至於經觀察、勒戒
    或強制戒治執行完畢釋放後，「五年後再犯」者，前所實施
    之觀察、勒戒或強制戒治已足以遮斷其施用毒品之毒癮，為
    期自新及協助其斷除毒癮，仍適用「初犯」規定，先經觀察
    、勒戒或強制戒治之程序。從而依修正後之規定，僅限於「
    初犯」及「五年後再犯」二種情形，始應先經觀察、勒戒或
    強制戒治程序。倘被告於五年內已再犯，經依法追訴處罰，
    縱其第三次（或第三次以上）再度施用毒品之時間，在初犯
    經觀察、勒戒或強制戒治執行完畢釋放五年以後，已不合於
    「五年後再犯」之規定，且因已於「五年內再犯」，顯見其
    再犯率甚高，原實施觀察、勒戒或強制戒治，已無法收其實
    效，即應依該條例第十條處罰。至於第三次（或第三次以上
    ）施用毒品之時間，是否宜有期間限制？以多久為適宜？則
    分屬刑事政策、專門醫學之範圍，非審判機關所能決定，有
    待循立法途徑解決（最高法院九十七年度第五次刑事庭會議
    決議意旨參照）。本件被告甲○○前因施用毒品，經本院裁
    定強制戒治，於九十二年四月二十八日戒治期滿執行完畢釋
    放。又於釋放後之五年內，分別於九十三年十二月中旬起至
    九十四年一月二十五日止，連續施用海洛因多次（經本院以
    九十四年度訴字第二０九號判決判處罪刑確定），於九十四
    年九月初某日起至九十五年六月一日止，連續施用海洛因多
    次（經本院以九十五年度訴字第二０四號判決判處罪刑確定
    ），有臺灣高等法院被告前案紀錄表一份、上揭各罪判決附
    卷可稽。故被告於強制戒治後五年內再次犯施用毒品案，且
    經法院判處罪刑確定，被告又再度因施用毒品而被查獲，雖
    本次係於其前受強制戒治完畢五年後再犯，仍得依毒品危害
    防制條例第二十三條第二項之規定，予以論科。故本件事證
    明確，被告施用第一級毒品海洛因犯行，洵堪認定，應依法
    論科。
三、查海洛因屬毒品危害防制條例第二條第二項第一款所定之第
    一級毒品，故核被告甲○○所為，係犯毒品危害防制條例第
    十條第一項之施用第一級毒品罪。被告施用前持有海洛因之
    低度行為，應為施用之高度行為所吸收，不另論罪。再被告
    前因施用毒品、偽造文書等案件，經法院判處罪刑確定，於
    九十七年二月二十七日縮短刑期假釋付保護管束出監，同年
    五月三十一日保護管束期滿執行完畢，詳如犯罪事實欄所述
    ，亦有上開紀錄表在卷可佐，其受徒刑之執行完畢，五年以
    內故意再犯本件有期徒刑以上之罪，為累犯，應依刑法第四
    十七條第一項規定，加重其刑。爰審酌被告曾因施用毒品經
    強制戒治，猶未知警惕而再犯本案，足見其未徹底戒除施用
    毒品，惟念及施用毒品本質上係戕害自身健康之行為，尚未
    嚴重破壞社會秩序或侵害他人權益，且被告坦承犯行、犯後
    態度尚屬良好暨其犯罪之動機、目的、手段、高中畢業之智
    識程度等一切情狀，量處如主文所示之刑。
據上論斷，應依刑事訴訟法第二百七十三條之一第一項、第二百
九十九條第一項前段，毒品危害防制條例第十條第一項，刑法第
十一條、第四十七條第一項，判決如主文。
本案經檢察官廖俊豪到庭執行職務。
中    華    民    國    98    年    5     月    27    日
                  刑事第一庭法  官  黃琴媛
以上正本證明與原本無異。
如不服本判決應於收受判決後10日內向本院提出上訴書狀，並應
敘述具體理由；其未敘述上訴理由者，應於上訴期間屆滿後20日
內向本院補提理由書（均須按他造當事人之人數附繕本）「切勿
逕送上級法院」。告訴人或被害人如對於本判決不服者，應具備
理由請求檢察官上訴，其上訴期間之計算係以檢察官收受判決正
本之日期為準。
中    華    民    國    98    年    5     月    27    日
                            書記官  洪敏芳
附錄論罪科刑法條
毒品危害防制條例第10條
施用第一級毒品者，處6月以上5年以下有期徒刑。
施用第二級毒品者，處3年以下有期徒刑。


司法院資訊處製作；財團法人民間司法改革基金會備份。
